【裁判字號】    94,訴,3661
【裁判日期】    950227
【裁判案由】    毒品危害防制條例
【裁判全文】
臺灣高雄地方法院刑事判決              94年度訴字第3661號
公  訴  人  臺灣高雄地方法院檢察署檢察官
被      告  甲○○
                    (現另案於臺灣高雄女子監獄執行中)
上列被告因違反毒品危害防制條例案件，經檢察官提起公訴（94
年度毒偵字第7628號），嗣因被告於準備程序中就被訴事實為有
罪之陳述，經詢問檢察官、被告意見後，合議庭乃裁定由受命法
官獨任改行簡式審判程序，本院判決如下：
    主  文
甲○○連續施用第一級毒品，處有期徒刑捌月；扣案海洛因壹包
（不含包裝袋，淨重零點零伍公克），沒收銷燬之；扣案包裝袋
壹個，沒收之。又施用第二級毒品，處有期徒刑參月。應執行有
期徒刑拾月；扣案海洛因壹包（不含包裝袋，淨重零點零伍公克
），沒收銷燬之；扣案包裝袋壹個，沒收之。
    事  實
一、甲○○前因施用毒品案件，經依本院於民國94年1 月7 日以
    93年度毒聲字第2597號裁定送觀察、勒戒後，認無繼續施用
    毒品之傾向，於94年5 月4 日執行完畢釋放，並於94年5 月
    3 日經臺灣高雄地方法院檢察署檢察官以94年度毒偵緝字第
    195 號處分書為不起訴處分。詎仍不知戒絕，於觀察勒戒執
    行完畢釋放（94年5 月4 日）後5 年內，除基於施用第一級
    毒品海洛因之概括犯意，自94年5 月22日上午10時起至94年
    9 月2 日22時25分（起訴書誤載為晚上11時20分）採尿時起
    回溯24小時內某時（不含公權力拘束期間），在高雄市○○
    路「瑞谷飯店」707 號房內等處，以將第一級毒品海洛因置
    於注射針筒內，再以水稀釋後注射之方式，平均每2 日施用
    1 次，連續施用第一級毒品海洛因多次。復基於施用第二級
    毒品甲基安非他命（起訴書誤載為安非他命）之犯意，於94
    年9 月2 日22時25分（起訴書誤載為晚上11時20分）採尿時
    起回溯24小時內某時（不含公權力拘束期間），在不詳地點
    ，以不詳方式，施用第二級毒品甲基安非他命1 次。嗣於94
    年9 月2 日21時20分許，在高雄市三民區○○○路209 號前
    ，為警查獲，當場並扣得海洛因1 包（不含包裝袋，淨重0.
    05公克）；甲○○所有供施用第一級毒品海洛因所用之包裝
    袋1 個，經採集其尿液送驗後，因而得知上情。
二、案經高雄市政府警察局保安大隊報告臺灣高雄地方法院檢察
    署檢察官偵查起訴。
    理  由
一、本件被告甲○○所犯係死刑、無期徒刑、最輕本刑為3 年以
    上有期徒刑以外之罪，其於準備程序中就被訴事實為有罪之
    陳述，經本院告知簡式審判程序之旨，並聽取公訴人及被告
    之意見後，合議庭裁定由受命法官獨任進行簡式審判程序，
    合先敘明。
二、右揭犯罪事實，業據被告甲○○於本院審理時坦白承認（詳
    本院卷第53頁倒數第8 行以下、第55頁第1 行以下）。而被
    告被查獲後，經採集其尿液送高雄市立凱旋醫院鑑驗，結果
    呈嗎啡及甲基安非他命陽性反應（係以GC／MS方式檢驗），
    有該公司94年9 月12日濫用藥物尿液檢驗報告附偵查卷可參
    （詳偵查卷第26頁）。而扣案之海洛因1 包（不含包裝袋，
    合計淨重0.05公克），經送驗後，確含有海洛因成分，亦有
    法務部調查局調科壹字第220021729 號鑑定通知書附本院卷
    可參（詳本院卷第12頁）。爰審酌(一)氣相層析質譜儀（GC／
    MS）乃目前就藥物篩檢結果必須進一步確認時最常採用之確
    認方法，因此在良好的操作條件之下，以氣象層析質譜儀作
    藥物及其代謝物之定性及定量分析，幾乎不會有偽陽性反應
    產生，業經行政院國軍退除役官輔導委員會台北榮民總醫院
    於83年4 月7 日以（83）北總內字第03059 號函示明確。(二)
    又海洛因係嗎啡經化學合成之半人工合成品，毒性倍於嗎啡
    ，其經吸食或施打入人體，經新陳代謝作用又分解成嗎啡，
    故海洛因在進入人體後，均以嗎啡型態排於尿液中，故於吸
    食或施打海洛因者尿液中，可檢出嗎啡陽性反應，業經憲兵
    司令部80年5 月7 日以（80）鑑驗字第1746號函示明確。(三)
    另甲基安非他命經口服投與後約百分之70於24小時內自尿中
    排出，約百分之90於96小時內自尿中排出，且甲基安非他命
    成分之檢出與其投與方式、投與量、個人體質、採尿時間與
    檢測儀器之精密度等諸多方式有關，因此僅憑尿液中呈甲基
    安非他命陽性反應，並無法確實推算吸食時間距採集時間之
    長短，惟依上述資料推斷，最長不會超過4 日即96小時，亦
    經行政院衛生署藥物食品檢驗局81年2 月8 日81藥檢一字第
    001156號函示明確。從而，被告尿液經以氣相層析質譜儀鑑
    驗後，結果成嗎啡及甲基安非他命陽性反應，已如前述，是
    依前開函示意旨，被告自白核與事實相符，其各施用第一級
    毒品海洛因多次、施用第二級毒品甲基安非他命1 次之犯行
    ，均堪以認定。
三、論罪科刑部分：
  (一)按犯毒品危害防制條例第10條之罪，經觀察勒戒後，認無繼
    續施用毒品之傾向者，應即釋放，並為不起訴處分。經觀察
    勒戒執行完畢釋放後，5 年內再犯第10條之罪，依92年1 月
    9 日修正施行之毒品危害防制條例第23條第2 項規定意旨，
    應由檢察官偵查起訴。
  (二)查被告
    前因施用毒品案件，經依本院於94年1 月7 日以93年度毒聲
    字第2597號裁定送觀察、勒戒後，認無繼續施用毒品之傾向
    ，於94年5 月4 日執行完畢釋放，並於94年5 月3 日經臺灣
    高雄地方法院檢察署檢察官以94年度毒偵緝字第195 號處分
    書為不起訴處分等情，有臺灣高雄地方法院檢察署刑案資料
    查註紀錄表、臺灣高等法院被告前案紀錄表及臺灣高雄地方
    法院被告院內索引卡紀錄表可證。又因被告於觀察勒戒執行
    完畢後（94年5 月4 日），5 年內再犯本件毒品危害防制條
    例第10條之罪，是依前開說明，自應依法論科。
  (三)另海洛因、甲基安非他命為毒品危害防制條例所稱之第一級
    毒品、第二級毒品，此觀諸該條例第2條第2項第1款、第2款
    甚明，被告施用上開毒品，核其所為，係違反毒品危害防制
    條例第10條第1項施用第一級毒品罪及同條第2項施用第二級
    毒品罪。被告施用第一級毒品海洛因多次，時間緊接，方法
    相同，所犯又屬構成要件相同之罪名，顯係基於概括犯意反
    覆為之，應依連續犯之規定論以一罪，並加重其刑。被告施
    用第一級毒品、第二級毒品前持有第一級毒品、第二級毒品
    之行為，本應各論以持有之罪，惟各該次持有毒品之低度行
    為均為其後施用毒品之高度行為所吸收，不另論罪。被告所
    犯上開二罪，犯意各別，行為互殊，應分論併罰之。爰審酌
    被告經觀察勒戒後，均未戒絕毒品，另再施用毒品，顯見其
    自制力不足，無法擺脫毒品，故應藉由刑罰之執行，以收教
    化之功能，並參以被告犯後坦承施用毒品犯行，所犯係自傷
    行為，尚未害及他人，及被告平均每2 日施用第一級毒品海
    洛因1 次，施用時間約3 個多月；施用第二級毒品甲基安非
    他命1 次等一切情狀，分別量處如主文所示之刑，並定應執
    行刑，以資懲儆。至扣案如主文所示海洛因1 包（不含包裝
    袋），經送驗後，確含有海洛因成分，有法務部調查局前開
    鑑定書可參，因係屬毒品，爰依毒品危害防制條例第18條第
    1 項前段，宣告沒收銷燬之【海洛因送驗如有耗損，因已滅
    失，爰不沒收銷燬之】；另包裝袋部分，因法務部調查局已
    就毒品、包裝袋分開秤重，則包裝袋即無與毒品難以析離之
    情形，自不得以無法析離之理由，將之視為毒品，而併宣告
    沒收銷燬之，惟因該包裝袋係被告所有，且便於包裝毒品，
    防止毒品逸散，為供施用毒品所用之物，應依刑法第38條第
    1 項第2 款，宣告沒收之。
四、依法務部調查局93年5月4日調科壹字第09362413980 號函謂
    ：【(一)依據英國藥學協會所編之CLARK，SISOLATION AND ID
    ENTIFICATION OF DRUGS乙書第349、350頁，安非他命的Dis
    position in the Body，記載人體施用安非他命後，主要代
    謝物中有未改變形態之安非他命，而無甲基安非他命；另於
    該書第七六三、七六四頁，甲基安非他命的Disposition in
    the Body，記載人體施用甲基安非他命後，在主要代謝物中
    未改變形態之甲基安非他命佔施用劑量達百分之四十三，而
    安非他命則約為百分之五．．。依據前述情形，可由尿液檢
    驗結果研判係施用安非他命或甲基安非他命。(二)安非他命在
    國內取得不易，施用情形較少，尿液檢驗結果係甲基安非他
    命陽性者佔大部分】。可知施用安非他命後，尿液應無甲基
    安非他命反應，然本案被告尿液報告，係呈甲基安非他命陽
    性反應，顯見本件被告應係施用甲基安非他命甚明，聲請人
    認被告係施用安非他命，容有誤會，併此敘明。
據上論斷，應依刑事訴訟法第299條第1項前段、第273 條之1第1
項，毒品危害防制條例第10條第1 項、第2 項、第18條第1 項前
段，刑法第11條、第56條、第51條第5 款、第38條第1 項第2 款
，判決如主文。
中    華    民    國    95    年    2     月    27    日
                  刑事第一庭    法  官  方百正
以上正本證明與原本無異。
如不服本判決，應於收受送達後10日內向本院提出上訴書狀。
中    華    民    國    95    年    2     月    27    日
                                書記官  郭素蓉
附錄本判決論罪科刑所依據之法條：
毒品危害防制條例第10條
施用第一級毒品者，處6月以上5年以下有期徒刑。
施用第二級毒品者，處3年以下有期徒刑。


司法院資訊處製作；財團法人民間司法改革基金會備份。
